【裁判字號】    98,抗,1793
【裁判日期】    981224
【裁判案由】    假扣押
【裁判全文】
臺灣高等法院民事裁定                  98年度抗字第1793號
抗  告  人  磊庭營造股份有限公司
法地代理人  甲○○
代  理  人  李旦律師
            江俊賢律師
相  對  人  黃炳皇即統集土木包工業
上列當事人間假扣押事件，對於中華民國98年9月4日臺灣臺北地
方法院98年度裁全字第5623號所為裁定，提起抗告，本院裁定如
下：
    主  文
原裁定廢棄。
相對人在原法院之聲請駁回。
聲請及抗告訴訟費用均由相對人負擔。
    理  由
一、按債權人就金錢請求或得易為金錢請求之請求，欲保全強制
    執行者，得聲請假扣押。假扣押非有日後不能強制執行或甚
    難執行之虞者，不得為之。請求及假扣押之原因應釋明之。
    前項釋明如有不足，而債權人陳明願供擔保或法院認為適當
    者，法院得定相當之擔保，命供擔保後為假扣押，民事訴訟
    法第522條第1項、第523條第1項及第526條第1項、第2項分
    別定有明文。若債權人就其請求及假扣押之原因絲毫未予釋
    明，法院即不得命供擔保後為假扣押。又所謂「請求之原因
    事實」，即本案請求所由發生之原因事實；「假扣押之原因
    」，係指日後有不能強制執行或甚難執行之虞，或應在外國
    為強制執行之情形，如債務人浪費財產，增加負擔，或就其
    財產為不利益之處分，將成為無資力之狀態，或將移住遠地
    、逃匿無蹤、隱匿財產等。是債權人就假扣押之原因，依法
    有釋明之義務，亦即須提出可使法院信其主張為真實之證據
    ，必待釋明有所不足，而債權人陳明願供擔保或法院認為適
    當者，法院始得定相當之擔保，命供擔保後為假扣押，若債
    權人未釋明假扣押之原因，即不符假扣押之要件。
二、抗告人抗告意旨略以：相對人於原法院所提出之存證信函及
    工程協議書等影本，僅能釋明所主張本件假扣押之「本案請
    求原因」，惟就「假扣押之原因」，並未提出任何可使法院
    信其主張為真實之證據，是本件究有何日後不能執行或甚難
    執行之虞之假扣押原因存在，相對人全未為任何之釋明，是
    本件即不符假扣押之要件，然原法院未查，遽而以其陳明願
    供擔保以補其釋明之不足為由，裁定准予假扣押，即有未洽
    爰聲明：原裁定廢棄，相對人於原法院之聲請駁回等語。
三、經查，相對人以與抗告人間定有「瀝青混凝土鋪設工程」之
    承攬契約，嗣工程完工後，相對人多次催討而不獲付款，且
    抗告人營業處大門深鎖似無營業，及擬出售公司工程機具為
    由，並據以工程協議書影本及後龍郵局第0090號存證信函影
    本為釋明，於原法院聲請假扣押：惟查相對人所提出之上開
    二書證，均僅能釋明相對人有工程款債權及抗告人經催告仍
    未付款之請求原因事實，而與假扣押之原因無關，且抗告人
    現並無停業或解散之情形，有相對人所提之公司及分公司基
    本資料查詢表在卷可稽(見原法院卷第3頁)，另相對人主張
    抗告人擬出售公司工程機具之部分，亦未據相對人提出任何
    可使本院得薄弱之心證，信其大概如此之證據以為釋明，本
    院復依民事訴訟法第528條第2項規定，將抗告狀繕本送達相
    對人，通知其於7日內具狀陳述意見，上開書狀繕本及通知
    已於民國98年11月19日送達相對人，有送達證書可稽（見本
    院卷第16頁），惟相對人逾期迄未具狀陳述意見，自難為有
    利於相對人之認定。綜上所述，相對人既未就其所稱抗告人
    有變賣財產隱匿之舉，恐日後有不能強制執行之虞等假扣押
    之必要性原因，提出可使法院信其主張大概為真之證據，難
    謂其已盡釋明之義務。揆諸前開規定及說明，相對人雖陳明
    願供擔保以代釋明，惟仍應駁回其對抗告人假扣押之聲請。
    從而，原裁定准許相對人對抗告人為本件假扣押之聲請，自
    有未洽。抗告意旨指摘原裁定不當，求予廢棄，為有理由，
    應由本院予以廢棄，更為裁定如主文第二項所示。
四、據上論結，本件抗告為有理由，爰裁定如主文。
中    華    民    國    98    年    12    月    24    日
                    民事第五庭
                        審判長法  官  李錦美
                              法  官  陳博享
                              法  官  黃雯惠
正本係照原本作成。
不得再抗告。
中    華    民    國    98    年    12    月    28    日
                              書記官  秦慧榮

司法院資訊處製作；財團法人民間司法改革基金會備份。
